臺灣新竹地方法院刑事判決　　　　　　　　　　　　　九十一年度簡上字第三五號
　　上　訴　人　臺灣新竹地方法院檢察署檢察官
　　被　　　告　甲○○
右上訴人因被告公共危險案件，不服本院新竹簡易庭九十年度竹簡字第六三二號中華
民國九十年十二月十七日第一審簡易判決（原起訴案號：臺灣新竹地方法院檢察署九
十年度偵字第五０一七號），提起上訴，本院管轄第二審之合議庭判決如左：
    主  文
上訴駁回。
    事  實
一、甲○○明知在服用酒類或其他相類之物後，將使其駕駛車輛時之注意能力減低、
    反應能力趨緩，而危及其他用路人之行車往來安全，且道路交通管理處罰條例定
    有於飲酒後呼氣之酒精濃度達每公升空氣含Ｏ‧二五毫克時即不得駕車之規定，
    竟在民國九十年八月二十日自晚間八時許起至十時多止，在新竹縣新埔鎮某處飲
    酒後，置自己於不能安全駕駛動力交通工具之狀態下（未達心神喪失或精神耗弱
    之程度），仍駕駛車牌號碼ＪＲ─０四七二號（起訴書誤載為無照駕駛）自小客
    車，行駛於新竹縣境內公路上。嗣於同日二十三時五十五分許，行經新竹縣竹北
    市○○路十一號前，因酒後注意力無法集中，追撞由朱明華所騎乘之車牌號碼Ｆ
    ＣＺ─二四五號重機車，致朱明華因而受有左手、右手手肘擦傷之傷害（傷害、
    毀損部分均未據告訴）。甲○○於肇事後，並未下車查看，反驅車逃逸，隨之又
    於同年月二十一日凌晨零時五分許，在新竹縣竹北市○○路八三號前，撞及乙○
    ○所駕駛之車牌號碼Ｒ三─一九八六號自小客車，經到場處理車禍之員警測試甲
    ○○之酒精度呼氣達每公０．八一毫克而查獲。
二、案經新竹縣警察局竹北分局報請台灣新竹地方法院檢察署檢察官偵查起訴後經本
    院改以簡易判決處刑。
    理  由
一、右揭事實，業據被告甲○○於警訊及偵、審中供承不諱，並有酒精呼氣濃度測定
    數據紙一紙、刑法第一百八十五條之三案件測試觀察紀錄表、竹縣警交字第Ｅ0
    000000號舉發違反道路交通管理事件通知單各一紙、道路交通事故調查報
    告表二份、現場照片八幀附卷可稽。按酒精濃度呼氣已達每公升零點五五毫克時
    ，肇事率為一般正常人之十倍，有法務部八十八年五月十八日所發之法八八檢字
    第００一六六九號函在卷為憑，佐以被告駕駛前開汽車，於短時間內撞及二次之
    事實，堪認被告確已達不能安全駕駛動力交通工具之狀態甚明。從而，本件事證
    明確，被告犯行洵堪認定，應依法論科。
二、核被告甲○○所為，係犯刑法第一百八十五條之三之服用酒類不能安全駕駛動力
    交通工具而駕駛罪及刑法第一百八十五條之四之肇事逃逸罪。原審以被告所犯罪
    事證明確，援引適用刑法第一百八十五條之三、第一百八十五條之四、第四十一
    條第一項、第四十二條第二項、第七十四條第一款、第九十三條第一項，罰金罰
    鍰提高標準條例第二條，量處被告罰金一萬五千元，如易服勞役，以三百元折算
    一日及有期徒刑六月，如易科罰金，以三百元折算一日，均緩刑二年，緩刑期內
    付保護管束，核其認事用法，俱無違誤，量刑亦堪允洽。檢察官上訴意旨略以酒
    後駕車為造成大量車禍死亡之主要原因，造成破裂家庭，故有必要對犯此罪者予
    以相當之警惕、懲罰，以免再犯，為使因酒後駕車引起公共危險之行為人能受有
    相當之警惕，而有效防止其再犯，應有實際之處罰，俾有效防止其再犯，維護其
    個人及大眾生命安全，此亦為執法者之責任，而緩刑有如刑罰之恩典，緩刑制度
    之設，係在救濟短期刑之流弊，避免在監染上惡習，故除非有特殊之理由，否則
    既處以罰金刑，實不宜再同時予以緩刑之宣告，若認被告無資力繳罰金，則可衡
    量被告之資力，處以較低之罰金刑，而非同時予以緩刑之宣告，或謂酒醉駕車者
    ，已遭交通裁決處以罰鍰，故不宜再處以罰金之財產刑等語，然罰鍰不繳，已無
    任何其他法律效果，雖可對之強制執行，然執行程序漫長，無法對其立即生警戒
    之心，且本件被告甲○○係「無照駕駛」自小客車，且酒精濃度呼氣值已達０．
    八一ＭＧ／Ｌ，醫學上對該呼氣值之判斷，百分之五十以上的人會醉，且法庭上
    已可判定為「有罪性醉酒」，觀之被告酒後駕車，先追撞朱明華所騎乘之重機車
    致朱明華受傷，非但未下車查，反而加緊逃逸，隨後又在另地追撞乙○○所駕駛
    之自小客車等犯行，被告顯已嚴重酒醉而達不能安全駕駛之狀態，其公共危險酒
    醉駕車部分既已處以罰金刑，實不宜如同肇事逃逸罪一般處有期徒刑，再予宣告
    緩刑二年之處遇，否則本次事件對被告將無任何警惕作用，亦失公共危險罪立法
    之原意，況同一情節類似之公共危險罪（甚至無肇事之情節），均於科處罰金刑
    後，未再諭知緩刑之處遇，為免法院判決不一致，造成民眾心存僥倖之心態，對
    於酒醉駕車部分，應作相同之罰金刑處理，而不再給予緩刑處遇，以符公平裁判
    之期許等理由，認原審對公共危險酒醉駕車部分不宜予以緩刑而提起上訴，認應
    撤銷原判決，更為適當之判決等語。
三、惟經查，本件被告係有適當之駕駛執照之人，係因本件事故方經吊扣駕駛執照，
    並非係無照駕駛，此有道路交通事故調查報告表在卷可稽，且被告於警訊（偵卷
    第五頁）及原審訊問時（九十年交訴第一二五號卷第十三頁）均供述甚明，公訴
    人認被告係無照駕駛，應有誤解。又本件被告雖有酒醉駕駛之行為，然其事後已
    賠償被害人損失，並達成和解，有卷附之和解書二紙可稽，顯然被告於犯罪後有
    悔悟之意，且態度良好，又被告前未曾犯罪，有臺灣新竹地方法院檢察署刑案資
    料查註紀錄表及臺灣高等法院被告全國前案紀錄表在卷可稽，被告並已受有行政
    罰（有卷附違規通知單可稽），雖仍認有加以刑事處罰之必要，然刑事處罰之目
    的係在使違法者記取教訓，不致再犯，並非意在增加其經濟上之負擔方稱之為處
    罰，且緩刑制度除係防範短期自由刑之流弊外，並係予被告自新之機會，避免因
    一次之過錯，即令其人生蒙有不可抹滅之缺失，故若認有予自新之機會，且認刑
    之宣告以暫不執行為宜時，不論其係有期徒刑、拘役，甚或罰金刑，依法均得予
    宣告，此即授權法官依個案事實及必要性予以衡量，蓋每一個案具體狀況均有其
    個別性，自非得一以概之，亦非同類型案件之判決均需相同方得稱係符合公平，
    以本案而言，被告雖有前開之違法行為，然其犯後已知所悔悟，且刑罰處罰目的
    並非在於報復被告之犯行，現代之法制既已不採報復刑之制，其原意應係在教育
    及預防，即係在使不慎觸法者能知法及不致有再犯之虞為必要，本案原審於宣告
    緩刑時，併宣告緩刑期內付保護管束，其用意即在使本件被告因法律知識不足部
    分予以補足，故於二年緩刑期內，隨時促使其注意言行，反較之僅繳交罰金後，
    隨即忘卻處罰之情形者，於法規範上應更具有效果，故本件被告雖經緩刑之宣告
    ，然於緩刑二年期內，時刻均需記住其所受之刑罰，且需遵期向觀護人報到，予
    以法律教育，此當較之單純之罰金為適宜，此乃法律制定之目的，亦較之予以罰
    金、或易科罰金甚或拘束其身體自由之刑罰，更得達到法律制定之目的。上訴意
    旨仍對酒醉駕車部分指原審予以緩刑之宣告，與未予處罰相同為論據，尚無理由
    ，應予駁回。
據上論斷，應依刑事訴訟法第四百五十五條之一第一項、第三項、第三百六十八條，
判決如主文。
本案經檢察官吳金棟到庭執行職務。
中      華      民國      九十一      年    四      月    一      日
                                臺灣新竹地方法院刑事第二庭
                                    審判長法  官  王銘勇
                                          法  官  黃美盈
                                          法  官  王紋瑩
右正本證明與原本無異。
不得上訴。
                                          書記官  馮玉玲
中      華      民      國      九十一      年    四      月    一      日
